臺灣臺南地方法院刑事判決　　　　　　　　　　　　　九十一年度易字第六五五號
　　公　訴　人　臺灣臺南地方法院檢察署檢察官
　　被　　　告　甲○○
右列被告因竊盜案件，經檢察官聲請簡易判決（九十年度偵字第一三四三二號），本
院臺南簡易庭認不宜以簡易判決處刑，簽請依通常訴訟程序審理，本院判決如左：
    主  文
甲○○無罪。
    理  由
一、公訴意旨略以：被告甲○○意圖為自己不法之所有，於民國（下同）九十年十月
    五日上午七時許，在臺南市○○路四十九巷十四之一號告訴人吳素雲住處，趁吳
    素雲不注意之際，竊取吳素雲所有之黑色套裝一件，得手後離去，嗣於同年月十
    七日為警在臺南市○○街尾復逸股份有限公司前查獲，因認被告涉有刑法第三百
    二十條第一項之竊盜罪嫌云云。
二、按犯罪事實應依證據認定之，無證據不得推定其犯罪事實；不能證明被告犯罪者
    ，應諭知無罪之判決，刑事訴訟法第一百五十四條、第三百零一條第一項分別定
    有明文。次按，事實之認定，應憑證據，如未能發現相當證據，或證據不足以證
    明，自不能以推測或擬制之方法，為裁判基礎；被告搬取他人物件，聲明俟他人
    交還債款後再行取回物件，其目的不過藉此督促債務之履行，既無為自己或第三
    人不法所有之意思，原不發生竊盜、搶奪或強盜問題（最高法院四十年臺上字第
    八六號、二十二年上字第二０三號判例參照）。公訴人認被告涉有竊盜犯行，係
    以被告自承拿取告訴人之衣服、告訴人之指訴及贓物認領保管單為主要論據。訊
    據被告對於在右揭時地取走告訴人之衣服固供承不諱，惟矢口否認有何竊盜犯行
    ，辯稱：伊與吳素雲係男女朋友，因認吳素雲穿著暴露，兩人言談不合，伊才拿
    走吳素雲的衣服不讓吳素雲穿，並講氣話要吳素雲償還積欠的新台幣（下同）八
    千元才會將衣服歸還，九十年十月十七日當天伊打電話要吳素雲來拿衣服，但吳
    素雲就去報警了，伊確實沒有竊盜之意思，只是不想讓吳素雲穿那件衣服而已等
    語。
三、經查，刑法所處罰之竊盜罪，必須行為人對所竊取之物具有不法所有之意圖始足
    當之。質之告訴人吳素雲於審理及偵查時均供稱：被告叫我錢還給他，他衣服才
    要還我等語，則就吳素雲所述觀之，被告取走吳素雲之衣服僅係藉此行為督促吳
    素雲履行債務，則被告取走衣服既非供己所用，亦非欲轉賣得利，尚難僅憑被告
    督促履行債務之手段，即認被告對上開衣服具有不法所有之意圖。再者，被告亦
    辯稱：係因不滿吳素雲穿著清涼，才將衣服拿走不讓吳素雲穿，不記得是否有要
    求吳素雲還錢，可能是當時心情不好才會講氣話等語。查被告與告訴人吳素雲係
    男女朋友之同居關係，兩人同居約五年之期間內，均由被告支付吳素雲每月約三
    萬五千元之生活費用等情，業據被告及吳素雲於本院審理時陳明在卷，衡情，倘
    被告因不滿吳素雲積欠債務而加以追討，則被告既已因索取金錢而與吳素雲齬齟
    不睦，被告當無一面向吳素雲追討債務，一面心甘情願繼續支應吳素雲生活費用
    之理？顯見被告辯稱可能是負氣下才要求吳素雲還錢等語，誠屬可信。況被告與
    吳素雲同居多年，被告對吳素雲係將重要物品（例如珠寶、存摺、證件、印章、
    提款卡等）擺放於住宅何處，應有相當之瞭解，倘被告係因金錢糾紛而起意行竊
    ，自可輕易取走吳素雲置於家中之現金、存摺及提款卡等物品以立即取得現款，
    然被告除取走吳素雲一套衣服外，別無拿取他物，以被告對吳素雲住處之熟悉度
    而言，竊取現金或提款卡係輕而易舉之事，惟被告竟僅取走一套衣服，而該套衣
    服又非頗具價值之名牌衣物，倘將該套衣服變賣換取現金，則另需尋求買主議價
    ，從而，倘謂被告捨竊取現金之途不用，反行竊取須耗時費力始得變得現金之套
    裝之舉，顯與常情有悖，職是，本院認被告辯稱沒有竊取套裝之意思等語，足以
    採信。縱上所述，參互印證，應認被告就取走吳素雲之套裝並無不法所有之意圖
    ，自與竊盜罪之構成要件尚屬有間。此外，復查無其他積極證據足證被告有何竊
    盜犯行，被告犯罪尚屬不能證明，揆諸前揭說明，爰應為無罪之諭知。
據上論斷，應依刑事訴訟法第三百零一條第一項前段，判決如主文。
本案經檢察官吳岳輝到庭執行職務
中      華      民      國      九十一    年      六    月    二十七    日
                                  臺灣臺南地方法院刑事第二庭
                                      審判長法官  侯明正
                                            法官  石家禎
                                            法官  林中如
右正本證明與原本無異。
如不服本判決，應於收受本判決後十日內，向本院提出上訴狀。（須附繕本）
中      華      民      國      九十一    年      七    月      一      日
                                      書  記  官  楊建新
